臺灣臺南地方法院民事判決
109年度訴字第1634號
原      告  財團法人汽車交通事故特別補償基金


法定代理人  許永欽  
訴訟代理人  李黛麗  
被      告  王世佐  
上列當事人間請求侵權行為損害賠償事件，經本院於民國109年 
11月10日言詞辯論終結，判決如下：
    主  文
被告應給付原告新臺幣68萬1,340元，及自民國109年10月16日起
至清償日止，按年息百分之5計算之利息。
訴訟費用新臺幣7,490元由被告負擔。
    事實及理由
一、本件被告經合法通知，均未於言詞辯論期日到場，核無民事
    訴訟法第386條所列各款情形，爰依原告之聲請，由其一造
    辯論而為判決。
二、原告起訴主張：被告於民國108年4月5日騎乘車牌號碼000-0
    000號普通重型機車(下稱系爭機車)，行經臺南市安定區南1
    34線0公里200公尺處交岔路口，與騎乘車牌號碼000-000號
    普通重型機車之訴外人陳宥憲發生交通事故，致陳宥憲受傷
    成殘，依民法第184條及第191條之2之規定，被告應對陳宥
    憲負侵權行為損害賠償責任。系爭機車因未依法投保強制汽
    車責任保險，陳宥憲依強制汽車責任保險法第11條第1項第1
    款、第27條第1項第1款及第2款、第40條第1項第2款，及強
    制汽車責任保險給付標準第2條、第3條之規定，向原告請求
    補償，原告已依法給付其傷害醫療費用及殘廢補償金共計新
    臺幣(下同)68萬1,340元，爰依強制汽車責任保險法第42條
    第2項之規定，代位請求被告給付上開補償金額等語。並聲
    明：如主文第1項所示。
三、被告未於言詞辯論期日到場，亦未提出書狀作何聲明或陳述
    。
四、本院之判斷： 
　㈠被告於108年4月5日騎乘系爭機車，沿臺南市安定區未命名道
    路由北向南行駛，行經該路段與南134線道路設有閃光紅燈
    正常運作之交岔路口時，適有訴外人陳宥憲騎乘機車沿南13
    4線道路由東往西行駛至前開設有閃光黃燈交岔路口，兩車
    在交岔路口內發生碰撞，人車倒地，陳宥憲因而受有頭部外
    傷併顱骨骨折、氣腦、右眼視神經損傷、顏面撕裂傷約3公
    分等傷害，且右眼經治療後，迄今仍存有創傷性視神經病變
    、右眼視力無光覺等後遺症之重傷害。被告上開駕車肇事行
    為，經臺灣臺南地方檢察署檢察官以被告涉犯過失傷害罪嫌
    ，以109年度調偵字第542號提起公訴，經本院刑事庭以109
    年度交簡字第1592號刑事簡易判決判處被告犯過失傷害致人
    重傷罪，處有期徒刑5月，如易科罰金，以1,000元折算1日
    ，被告不服提起上訴，尚未確定等情，業經本院依職權調取
    上開刑事過失傷害案件卷宗核閱無訛，並有陳宥憲診斷證明
    書、道路交通事故現場圖、道路交通事故調查表㈠㈡、現場照
    片、被告警詢筆錄、陳宥憲警詢筆錄附於刑事案件警卷可憑
    ，是原告主張被告於上開時間、地點騎車行經肇事交岔路口
    ，與陳宥憲所騎機車碰撞，致陳宥憲人車倒地並受有傷害之
    事實，堪予採認。
　㈡按汽車，指在道路上不依軌道或電力架線而以原動機行駛之
    車輛（包括機車）；汽車行駛時，駕駛人應注意車前狀況，
    並隨時採取必要之安全措施，且汽車行駛至交岔路口，其行
    進、轉彎，應遵守燈光號誌之指揮；交岔路口未達設置行車
    管制號誌之標準，得於幹道設置閃光黃燈，於支道設置閃光
    紅燈；特種閃光號誌設於交岔路口者，其設置方式與行車管
    制號誌同。幹道應設置閃光黃燈，支道應設置閃光紅燈；閃
    光黃燈表示「警告」，車輛應減速接近，注意安全，小心通
    過，道路交通安全規則第2條第1項第1款、第94條第3項、第
    102條第1項第1款、道路交通標誌標線號誌設置規則第211條
    第1項第1款、第229條第4項第2款及第224條第3款分別定有
    明文。被告領有普通重型機車駕照(見刑事案件警卷第40頁)
    ，騎乘機車行經肇事交岔路口時，自應確實注意並遵守上揭
    規定。查本件車禍地點為閃光號誌正常運作之交岔路口，被
    告機車行車方向號誌為閃光紅燈，陳宥憲機車行車方向號誌
    為閃光黃燈乙節，業據雙方在警詢時陳述綦詳(見刑事案件
    警卷第2、12頁)，是被告騎車駛至肇事交岔路口處時，應先
    停止於交岔路口前，讓幹線道車即南134縣道路之車輛優先
    通行後認為安全時，方得續行。而本件車禍發生當時天候晴
    、夜間有照明、柏油路面乾燥無缺陷、無障礙物且視距良好
    ，有前開道路交通事故調查報告表㈡在卷可參(見刑事案件警
    卷第23頁)，是被告在客觀上並無不能注意之情事，且依被
    告之智識、能力復無任何不能注意之情事。又依被告於上開
    刑事案件警詢中陳稱：我騎機車沿文科里內未命名道路由北
    向南行駛至肇事路口時直行，與左側南134縣東向西直行之
    陳宥憲機車發生碰撞，我車左側車身與陳宥憲機車車頭發生
    碰撞等語(見刑事案件警卷第2頁)，足見被告未停止於交岔
    路口讓幹線道之陳宥憲機車先行通過，即搶先駛入交岔路口
    ，而與陳宥憲騎乘之機車發生碰撞，致陳宥憲受有頭部外傷
    併顱骨骨折、氣腦、右眼視神經損傷、顏面撕裂傷約3公分
    等傷害，被告前開駕車行為，顯有違反前開道路交通安全規
    則規定之注意義務，就本件車禍事故之發生，即屬有過失。
    而本件車禍事故經臺南市車輛行車事故鑑定委員會鑑定及覆
    議結果亦均認定：被告駕駛普通重型機車，支線道車未讓幹
    道車先行，為肇事主因；陳宥憲駕駛普通重型機車，閃光黃
    燈路口，未注意車前狀況，未減速慢行，為肇事次因等情，
    此有臺南市車輛行車事故鑑定委員會南鑑0000000案鑑定意
    見書及臺南市政府109年2月21日府交運字第1090242784號函
    附卷可參（見臺灣臺南地方檢察署108年度偵字第18141號卷
    第21-22頁、109年度調偵字第542號卷第11-14頁)，益徵被
    告就本件車禍事故之發生顯有過失甚明。
　㈢次按因故意或過失，不法侵害他人之權利者，負損害賠償責
    任；汽車、機車或其他非依軌道行駛之動力車輛，在使用中
    加損害於他人者，駕駛人應賠償因此所生之損害，民法第18
    4條第1項前段及第191條之2前段分別定有明文。次按因汽車
    交通事故致受害人傷害或死亡者，不論加害人有無過失，請
    求權人得依本法規定向保險人請求保險給付或向財團法人汽
    車交通事故特別補償基金請求補償；又特別補償基金依第40
    條規定所為之補償，視為損害賠償義務人損害賠償金額之一
    部分；損害賠償義務人受賠償請求時，得扣除之。強制汽車
    責任保險法第7條、第42條第1項亦分別規定甚明。被告騎乘
    之系爭機車係未依法投保強制汽車責任保險之車輛，陳宥憲
    已受領原告給付之傷害醫療費用補償金8萬1,340元及殘廢補
    償金60萬元，共計68萬1,340元，業據原告提出補償金理算
    書及匯款明細為證（見本院卷第31-38頁），堪信為真實，
    是原告依前揭規定，代位請求被告給付68萬1,340元，自屬
    有據，應予准許。
　㈣末按給付無確定期限者，債務人於債權人得請求給付時，經
    其催告而未為給付，自受催告時起，負遲延責任；其經債權
    人起訴而送達訴狀，或依督促程序送達支付命令，或為其他
    相類之行為，與催告有同一之效力；遲延之債務以支付金錢
    為標的者，債權人得請求依法定利率計算之遲延利息；而應
    付利息之債務，其利率未經約定，亦無法律可據者，週年利
    率為百分之5，民法第229條第2項、第233條第1項及第203條
    分別定有明文。原告請求被告給付之前開金額，係屬給付未
    有確定期限之金錢債權，其請求自起訴狀繕本送達被告之翌
    日即109年10月16日(送達證書見本院卷第59頁)起，按週年
    利率5％計算之遲延利息，亦屬有據，應予准許。
五、綜上所述，被告騎乘未依法投保強制汽車責任保險之車輛與
    陳宥憲發生交通事故，致陳宥憲受傷成殘，原告已依強制汽
    車責任保險法之規定給付陳宥憲補償金共68萬1,340元。從
    而，原告依強制汽車責任保險法第42條第2 項規定，代位請
    求被告給付68萬1,340元，及自109年10月16日起至清償日止
    ，按年息百分之5計算之利息，為有理由，應予准許。
六、末按訴訟費用，由敗訴之當事人負擔；法院為終局判決時，
    應依職權為訴訟費用之裁判，民事訴訟法第78條、第87條第
    1項分別定有明文。經核本件訴訟費用確定為7,490元（即第
    一審裁判費），依上開規定，自應由敗訴之被告負擔，判決
    如主文第2項所示。
七、據上論結，本件原告之訴為有理由，判決如主文。
中　　華　　民　　國　　109 　年　　12　　月　 22　　日
                  民事第五庭    法  官　張桂美
以上正本係照原本作成。
如對本判決上訴，須於判決送達後20日內向本院提出上訴狀。
如委任律師提起上訴者，應一併繳納上訴審裁判費。　　　　　
中　　華　　民　　國　　109 　年　　12　　月　　22　　日
                                 書記官  蘇冠杰